臺灣南投地方法院民事裁定
110年度消債更字第25號
聲  請  人  
即  債務人  楊羽霏  
代  理  人  王逸青律師（法扶律師）  
相  對  人  
即  債權人  花旗（台灣）商業銀行股份有限公司


法定代理人  莫兆鴻  


代  理  人  陳正欽  
相  對  人  
即  債權人  台新國際商業銀行股份有限公司

法定代理人  尚瑞強  


相  對  人  
即  債權人  中國信託商業銀行股份有限公司

法定代理人  童兆勤  


上列當事人間更生事件，本院裁定如下：
    主  文
聲請人即債務人乙○○自民國一百一十一年一月一十九日十六時起
開始更生程序。
命司法事務官進行本件更生程序。
    理  由
一、按債務人不能清償債務或有不能清償之虞，且無擔保或無優
    先權之本金及利息債務總額未逾新臺幣（下同）12,000,000
    元者，於法院裁定開始清算程序或宣告破產前，得向住所地
    或居所地之法院聲請更生，消費者債務清理條例（下稱消債
    條例）第3條、第5條第1項及第42條第1項定有明文。債務人
    對於金融機構負債務者，在聲請更生前，應向最大債權金融
    機構請求協商債務清償方案，或向其住、居所地之法院或鄉
    、鎮、市、區調解委員會聲請債務清理之調解；債務人與金
    融機構協商或調解成立者，不得聲請更生或清算，但因不可
    歸責於己之事由，致履行有困難者，不在此限；第75條第2
    項規定，於前項但書情形準用之，消債條例第151條第1 項
    、第7項、第8項亦定有明文。依消債條例第75條第2項規定
    ，如債務人可處分所得扣除自己及依法應受其扶養者所必要
    生活費用之餘額，連續3個月低於更生方案應清償之金額者
    ，即推定有「不可歸責於己之事由」。又所謂不可歸責於己
    之事由並不以債務人「不可預見」為必要，消債條例第151
    條第7項但書規定情形，僅須於法院就更生或清算之聲請為
    裁判時存在即可，不以協商成立後始發生者為限，並與債務
    人於協商時能否預見無關。債務人於協商時縱未詳加思考、
    正確判斷，或可預見將來履行可能有困難而仍冒然簽約成立
    協商，亦不能據此即認其履行有困難係可歸責於債務人（司
    法院98年第1期民事業務研究會第24號司法院民事廳消債條
    例法律問題研審小組意見參照）。法院開始更生程序之裁定
    ，應載明其年、月、日、時，並即時發生效力。法院裁定開
    始更生或清算程序後，得命司法事務官進行更生或清算程序
    ，必要時，得選任律師、會計師或其他適當之自然人或法人
    一人為監督人或管理人，復為消債條例第45條第1項、第16
    條所明定。
二、聲請更生意旨略以：聲請人即債務人（下稱聲請人）積欠相
    對人即債權人（下稱相對人）債務總額1,579,107元，有不
    能清償債務之情事，前於民國109年3月30日與當時最大債權
    銀行甲○（台灣）商業銀行股份有限公司（下稱甲○銀行）協
    商成立，清償方案為分120期、年利率5%、每月清償17,407
    元，聲請人已繳納9期，聲請人原在市場擺攤賣女裝，因嚴
    重特殊傳染性肺炎（下稱新冠肺炎）疫情關係，客人變少又
    積欠貨款，因而毀諾。聲請人自110年3月起任職於沐沐室內
    裝修有限公司（下稱沐沐公司）擔任兼職助理，每月收入約
    20,000元，嗣於110年12月1日起迄今任職於永峰企業社，每
    月收入25,000元，扣除其、其父及其女之健保費後，實領22
    ,000元至23,000元，其個人及扶養未成年子女每月必要支出
    共計15,946元，每月收入扣除支出後尚有餘額，惟仍不足以
    清償債務。聲請人之無擔保或無優先權之債務總額未逾12,0
    00,000元，復無聲請清算、破產和解或破產事件現繫屬於法
    院，爰依法聲請更生等語。
三、經查：
  ㈠聲請人前揭主張，業據其提出財產及收入狀況說明書、債權
    人及債務人清冊、財團法人金融聯合徵信中心查詢當事人綜
    合信用報告回覆書暨當事人綜合信用報告債務清理條例前置
    協商專用債權人清冊、聲請人與受扶養人之財政部中區國稅
    局108、109年度綜合所得稅各類所得資料清單暨全國財產稅
    總歸戶財產查詢清單、聲請人及女兒之戶籍謄本、臺灣臺北
    地方法院（下稱臺北地院）109年度司消債核字第3652號民
    事裁定、前置協商機制協議書（金融機構無擔保債權）、聲
    請人投保之中國人壽保險股份有限公司（下稱中國人壽）保
    險資料、普通重型機車行照、聲請人之勞工保險被保險人投
    保資料表（明細）、中央健康保險署中區業務組保險對象加
    保紀錄明細表、聲請人之台新國際商業銀行股份有限公司（
    下稱台新銀行）、中華郵政股份有限公司（下稱中華郵政）
    、第一商業銀行股份有限公司、中國信託商業銀行股份有限
    公司（下稱中信銀行）存摺明細及聲請人之女之中華郵政存
    摺明細、員工在職證明書、在職薪資證明書、本院電話紀錄
    表等件為憑。
　㈡聲請人前有不能清償債務之情事，曾於109年3月30日與當時
    最大債權金融機構甲○銀行協商成立分120期，利率5%，每月
    清償17,407元之還款方案，嗣繳付數期後即毀諾等情，有上
    開臺北地院109年度司消債核字第3652號民事裁定、前置協
    商機制協議書（金融機構無擔保債權）及相對人中信銀行於
    110年6月21日提出到院之民事陳報狀及甲○銀行於110年6月2
    5日提出到院之民事陳報狀在卷可佐，並經本院調取臺北地
    院109年度司消債核字第3652號消債之前置協商認可事件卷
    宗核閱無訛，堪認聲請人於110年3月30日確有與當時最大債
    權銀行協商成立。109年年初全球即爆發新冠肺炎疫情，並
    發生臺灣本土案例，於109年期間有數起群聚感染，影響經
    貿活動，此為公眾週知之事，是聲請人主張其因受新冠肺炎
    疫情影響，市場擺攤生意不佳，而無力還款，故而毀諾，應
    認有不可歸責於己之事由，致履行債權銀行之協商清償方案
    有困難。
  ㈢聲請人主張其目前任職於永峰企業社，每月收入25,000元，
    扣除其、其父及其女之健保費後，實領22,000元至23,000元
    ，扣除其個人及扶養其女之必要生活費用15,946元後，仍有
    餘額。本院審酌聲請人為77年3月22日生，其年齡及身體狀
    況仍有相當之工作能力，足認聲請人有固定收入履行更生方
    案，有重建更生之可能，且聲請人陳明每月可供償還之金額
    為2,000元，其母親並同意擔任更生方案履行之保證人，堪
    認聲請人有履行更生方案之意願及可能。
  ㈣聲請人每月收入22,000元至23,000元，扣除其個人及扶養其
    女之必要支出15,946元後，仍有餘額，已如上述，然確實無
    法償還對相對人所負債務。而依聲請人之全國財產稅總歸戶
    財產查詢清單所示，聲請人名下無財產，據聲請人陳報名下
    僅有102年出廠之普通重型機車1輛，財產價值有限。此外，
    債務人名下除中國人壽保險保單（保單號碼00000000、0000
    0000）截至110年6月29日止之保單解約金合計95元外，無其
    他財產，有中國人壽110年7月20日中壽保規字第1100002682
    號函及上開保單資料可證。另依據相對人台新銀行陳報截至
    110年5月17日之債權金額為607,164 元；相對人中信銀行陳
    報截至110年5月17日之本金及利息債權金額為11,543元；相
    對人甲○銀行陳報截至110年5月17日之本金及利息債權金額
    為1,003,116元，合計聲請人負欠之無擔保債務為1,621,823
    元。基上，堪認聲請人之債務大於財產，確有不能清償債務
    或有不能清償之虞之情事，如不予更生重建生活，有違消債
    條例協助債務人重建更生之立法本意。
四、綜上所述，本件聲請人有不能清償債務之情事，又所負無擔
    保或無優先權之本金及利息債務總額未逾12,000,000元，且
    未經法院裁定開始清算程序或宣告破產，復查無消債條例第
    6條第3項、第8條或第46條各款所定應駁回更生聲請之事由
    存在，則聲請人聲請更生，應屬有據，自應准許。
五、爰裁定如主文。
中　　華　　民　　國　　111 　年　　1 　　月　　19　　日
                  民事第二庭  法　官　楊亞臻
以上正本係照原本作成
本件不得抗告　　　　　　
中　　華　　民　　國　　111 　年　　1 　　月　　19　　日
                              書記官　陳雅雯